【裁判字號】    98,訴,507
【裁判日期】    980617
【裁判案由】    考試
【裁判全文】
臺北高等行政法院判決
                                       98年度訴字第507號
                              .
原      告  甲○○
被      告  考選部
代  表  人  乙○○部長）住同.
訴訟代理人  戊○○
            丙○○
            丁  ○
上列當事人間因考試事件，原告不服考試院中華民國98年1 月13
日97考台訴決字第178 號訴願決定，提起行政訴訟。本院判決如
下：
    主  文
原告之訴駁回。
訴訟費用由原告負擔。
    事  實
一、事實概要：
    原告參加民國（下同）97年第一次專門職業及技術人員普通
    考試不動產經紀人考試（下稱系爭考試），總成績58.54 分
    ，未達及格標準60分，致未獲及格，於收受被告寄發之成績
    及結果通知書（下稱原處分）後，申請複查「民法概要」、
    「不動產估價概要」、「土地法與土地相關稅法概要」、「
    不動產經紀相關法規概要」4 科目考試成績，經被告調出原
    告各該科目試卷核對結果，並無漏未評閱情事，且評定成績
    亦與成績及結果通知書所載相符，旋於97年9 月10日以選專
    字第0973301731號書函檢附成績複查表復知原告。原告不服
    未獲及格，提起訴願，遭駁回後，遂提起本件行政訴訟。
二、兩造聲明：
  (一)原告聲明：
    1.訴願決定及原處分均撤銷。
    2.被告應作成97年度第1 次專門職業及技術人員普通考試不
      動產經紀人所有科目申論題重評之行政處分並作成該次考
      試及格之行政處分。
    3.訴訟費用由被告負擔。
  (二)被告聲明：
    1.駁回原告之訴。
    2.訴訟費用由原告負擔。
三、兩造之陳述：
  (一)原告主張：
    原告參加系爭考試，總成績58.54 分，因未達及格標準60分
    ，致未獲及格，收受原處分後申請複查，被告97年9 月10日
    選專字第0973301731號發文檢附考試成績複查表，原告就申
    論式試題之評分標準實難折服，尤其對「土地法與土地相關
    稅法概要」之第1 題、第2 題給分顯有專斷評分之疑慮。被
    告應就系爭考試申論題部分重評，並作成作原告該次考試及
    格之處分。
  (二)被告主張：
    1.依專門職業及技術人員普通考試不動產經紀人考試規則第
      9 條第1 項規定，本考試及格方式，以應試科目總成績滿
      60分及格。本案原告應考系爭考試，系爭考試業於97年8
      月29日榜示，原告總成績為58.54 分，未達及格標準60分
      ，致未獲及格。原告於收受原處分後，於同年8 月30日申
      請複查應試科目成績，經被告依「應考人申請複查成績辦
      法」規定之程序，調出原告全部應試科目試卷，其中申論
      式試卷經核對入場證編號及筆跡無訛，且無漏未評閱情事
      ，所評分數與卷面記載之分數暨所發成績及結果通知書所
      載之分數均相符；測驗式試卷則經核對號碼無訛，檢查作
      答方法符合規定，並以讀卡設備高低不同感度各重讀一次
      無誤，其成績亦與原發成績及結果通知書所載之分數相符
      ，被告乃於同年9 月10日以選專字第0973301731號書函檢
      附複查科目之考試成績複查表復知在案。
    2.本案原告不服未獲及格，經被告檢查該科入場證號碼及作
      答方法無訛，測驗式試題部分於複查成績時並以電子計算
      機設備高低感度重讀一遍，並無不合。申論式試題部分，
      亦經被告調出原告應試科目之試卷，再檢視原告系爭科目
      試卷，翔實核對入場證號碼與成績及結果通知書上編號無
      誤，試卷筆跡無訛，答案均已評分，並無漏未評閱情事，
      卷內原評各題分數，與卷面評定之成績及寄發成績及結果
      通知書上登載之分數完全相符，原告總成績未達及格標準
      ，被告所為未予及格之處分，並無違誤。
    理  由
一、原告主張：原告參加系爭考試，未獲及格。惟原告對申論試
    題之評分標準實難折服，尤其「土地法與土地相關稅法概要
    」之第1 、2 題申論題顯有低分評斷之疑。被告應就系爭考
    試申論題部分重評，並作成原告該次考試及格之處分云云。
二、被告則以：原告不服系爭考試未獲及格，申請複查，經被告
    依「應考人申請複查成績辦法」規定之程序，調出原告全部
    應試科目試卷，其中申論式試卷經核對入場證編號及筆跡無
    訛，且無漏未評閱情事，所評分數與卷面記載之分數暨所發
    成績及結果通知書所載之分數均相符；測驗式試卷則經核對
    號碼無訛，檢查作答方法符合規定，並以讀卡設備高低不同
    感度各重讀一次無誤，其成績亦與原發成績及結果通知書所
    載之分數相符，被告所為未予及格之處分，並無違誤等語，
    資為抗辯。
三、按典試法第10條規定：「各種考試之命題、閱卷、審查、口
    試或實地考試，除由典試委員擔任者外，必要時，得增聘命
    題委員、閱卷委員、審查委員、口試委員或實地考試委員辦
    理之。前項增聘之委員，其聘用程序與典試委員同；其資格
    分別適用第六條至第八條之規定。必要時，得由考選部商同
    典試委員長遴提人選，先行擔任，並報請考試院院長補行核
    提考試院會議決定後聘用之。」第24條規定：「（第1 項）
    閱卷委員應依據法定職權，運用其學識經驗，就應考人之作
    答內容為客觀公正之衡鑑。（第2 項）閱卷開始後，如發現
    評閱程序違背法令或有錯誤或評分不公允或寬嚴不一時，得
    由分組召集人商請原閱卷委員重閱。必要時，得由分組召集
    人徵得典試委員長同意後，另組閱卷小組評閱之。（第3項
    ）考試成績評定開拆彌封後，除有違法情事或依形式觀察有
    顯然錯誤，經依法定程序處理者外，不得再行評閱。」典試
    法施行細則第12條之1 規定：「（第1 項）本法第24條第3
    項所稱違法情事或依形式觀察有顯然錯誤，指下列各款情事
    之一者：一、閱卷委員未具法定資格。二、試卷漏未評閱。
    三、答案明確之計算題，閱卷委員未按其答案評閱。四、試
    卷卷面分數與卷內分數不相符。五、試卷成績計算錯誤。六
    、試卷每題給分逾越該題題分。」是依上開規定可知，被告
    辦理系爭考試，依法組織典試委員會辦理典試事宜，有關應
    考人考試成績之評定，係由參與評閱之典試委員或閱卷委員
    基於法律之授權，根據個人學識素養與經驗所為專門學術上
    獨立公正之智識判斷，具有高度之專業性，如程序無違背法
    令之處，應考人不應任意對評閱結果聲明不服；而考試機關
    依法舉行之考試，其閱卷委員係於試卷彌封時評定成績，在
    彌封開拆後，除依形式觀察，即可發現該項成績有顯然錯誤
    者外，不應循應考人之要求任意再行評閱，此乃維持考試客
    觀公平所必要，司法院釋字第319 號解釋及最高行政法院（
    89年7 月1 日改制前為行政法院）55年度判字第275 號判例
    足資參照。
四、原告參加系爭考試，總成績58.54 分，原處分通知未獲及格
    等情，為兩造所不爭執，並有原處分影本為憑。原告對此申
    請複查，經被告調出原告全部應試科目試卷，其中申論式試
    卷經核對入場證編號及筆跡無訛，且無漏未評閱情事，所評
    分數與卷面記載之分數暨所發成績及結果通知書所載之分數
    均相符乙節，除據被告主張外，經本院檢視原告系爭考試申
    論題試卷，均經閱卷委員逐筆圈點，復無發現漏閱、計分或
    成績抄錄錯誤等依形式觀察有顯然錯誤之情事。原告質疑系
    爭考試申論題評分過低云云，然命題委員基於法律授權所為
    之專業判斷，其法律性質為行政機關適用不確定法律概念之
    「判斷餘地」，其他行政機關甚或本院均不得以己之判斷替
    代之，除非依形式觀察，程序有顯然錯誤、違背法令之處，
    揆諸首揭法文及說明，即不容原告再以評分過低為藉詞，申
    請重新評定。
五、綜上，本案原告參加系爭考試，總成績58.54 分，未達及格
    標準60分，徒執前詞，請求重評系爭考試申論題並作成考試
    及格之處分，實屬無據，原處分為不及格之評定，並無違誤
    ，訴願決定遞予維持，亦無不法，原告訴請撤銷，均無理由
    ，所訴應予駁回。
六、至於原告原主張系爭考試「土地法與土地相關稅法概要」測
    驗題部分應得46.25 分，但考試成績複查表記載之分數卻為
    45分云云，經本院調出答案卡原本交付原告自行核對答案後
    ，原告就測驗題應得分數部分已無爭議（見本院言詞辯論筆
    錄），爰不贅論，附此敘明。
據上論結，本件原告之訴為無理由，爰依行政訴訟法第98條第1
項前段，判決如主文。
中    華    民    國    98    年    6     月    17    日
                    臺北高等行政法院第一庭
                              審判長法  官  王立杰
                                    法  官  許麗華
                                    法  官  楊得君
上為正本係照原本作成。
如不服本判決，應於送達後20日內，向本院提出上訴狀並表明上
訴理由，如於本判決宣示後送達前提起上訴者，應於判決送達後
20日內補提上訴理由書（須按他造人數附繕本）。
中    華    民    國    98    年    6     月    17    日
                                    書記官  徐子嵐


司法院資訊處製作；財團法人民間司法改革基金會備份。
